【裁判字號】    97,訴,50
【裁判日期】    970822
【裁判案由】    清償借款
【裁判全文】
臺灣苗栗地方法院民事判決                97年度訴字第50號
原      告  辛○○
訴訟代理人  庚○○○
            甲○○
被      告  丙○○
訴訟代理人  戊○○
被      告  丁○○
            己○○
                      31號
上列當事人間請求清償借款事件，本院於民國97年8 月7 日言詞
辯論終結，判決如下：
    主  文
被告應連帶給付原告新臺幣壹佰萬元，及自民國九十六年一月一
日起至清償日止，按年息百分之五計算之利息。
訴訟費用由被告連帶負擔。
    事  實
一、原告起訴主張：被告丙○○於民國81年11月5 日邀同被告己○○、丁○○為連帶保證人，向原告借款新臺幣（下同）10
    0 萬元（下稱系爭借款），約定借款期間自81年11月5 日起
    至82年1 月4 日止，有借用證1 紙為憑。詎被告丙○○自96
    年1 月1 日即未繳納利息，本金亦從未清償，經原告屢次催
    討，並於96年11月19日以苗栗府前郵局第238 號存證信函催
    告被告等清償上開借款，被告均置之不理。為此，爰依消費
    借貸及連帶保證之法律關係，請求被告連帶清償前開借款等
    語。並聲明：如主文第1項所示。
二、被告丙○○則以：借用證上之簽名及印文均為真正，但借用
    證有部分文字經塗改。借用證乃兩造於81年11月5 日所簽，
    原告至96年11月19日始以存證信函催討借款，已逾15年之請
    求權時效，原告不得請求。且系爭借款被告已陸續自金融機
    構提領款項、由乙○○交付30萬元、以出售挖土機之價款及
    整修田崁等方式清償完畢，有被告記錄之還款筆記可證，故
    原告前已將借用證影本交還被告，以示清償等語。並聲明：
    原告之訴駁回。
三、被告己○○、丁○○均未於言詞辯論期日到場，亦未提出書
    狀作何聲明或陳述。
    理  由
一、按不變更訴訟標的，而補充或更正事實上或法律上之陳述者
    ，非為訴之變更或追加；民事訴訟法第256 條定有明文。本
    件原告原請求被告等應依期清償借款100 萬元，並自96 年1
    月1 日起至清償日止，按年息5 ％計算之利息；嗣於97年2
    月27日審理當庭變更為：被告應連帶返還原告100 萬元，並
    自96年1 月1 日起至清償日止，按年息5 ％計算之利息（卷
    第16至17頁）。核為補充或更正法律上之陳述，與上開法條
    規定相符，應予准許。
二、被告己○○、丁○○經合法通知，均未於言詞辯論期日到場
    ，查無民事訴訟法第386 條所列各款情形，爰依原告之聲請
    ，由其一造辯論而為判決。
三、原告主張被告丙○○於81年11月5 日邀被告己○○、丁○○
    為連帶保證人，向原告借得100 萬元，借款期間自81年11月
    5 日起至82年1 月4 日止，原告曾於96年11月19日向被告寄
    發存證信函催討借款，並於96年12月3 日向本院聲請支付命
    令等情，業據其提出借用證、苗栗府前郵局第238 號存證信
    函暨雙掛號回執、支付命令聲請狀等件（促字卷第2 至4、6
    、14頁、本卷第35頁）為證，且為被告丙○○所不爭執。而
    被告丁○○、己○○受合法通知，於言詞辯論期日不到場爭
    執，復未提出書狀作任何聲明或陳述，自堪信原告上開主張
    為真實。
四、按請求權，因15年間不行使而消滅。但法律所定期間較短者
    ，依其規定；消滅時效，自請求權可行使時起算；又消滅時
    效，因下列事由而中斷：(1)請求。(2)承認。(3)起訴。下列事
    項，與起訴有同一效力：(1)依督促程序，聲請發支付命令；
    民法第125 條前段、第128 條前段、第129 條第1 項、第2
    項第1 款分別定有明文。被告丙○○以系爭借款請求權罹於
    時效而消滅，且借用證有部分遭塗改云云置辯。經查，民法
    並未對消費借貸返還請求權為短期時效之特別規定，是其時
    效期間自為15年。又兩造約定借款期限至82年1 月4 日止，
    則自同年1 月5 日起原告得行使借款返還請求權，並自該日
    起計算15年之時效期間，故請求權時效應於97年1 月4 日屆
    滿。而原告係於96年11月19日向被告寄發存證信函請求返還
    借款（惟掛號回執未載送達時間），並於96年12月3 日依督
    促程序，向本院聲請核發支付命令，此為兩造所不爭執，故
    本件請求權時效至遲已於原告聲請支付命令時即96年12月3
    日中斷，請求權自無罹於時效。被告丙○○所辯請求權罹於
    時效，原告不得請求返還云云，即屬無據。另觀之原告提出
    之借用證（促字卷第14頁）與被告丙○○提出者（本院卷第
    43 頁） ，雖稍有不同，後者於第1 行「茲向本村」處，有
    經圈劃之痕跡，前者於同處則已將圈劃痕跡遮蓋消除，並加
    深原有「茲向本村」等字之筆跡，但其餘用詞遣詞、借款內
    容、簽名者等均相符。且被告丙○○已自認簽名及印文均為
    真正，故原告所提之借用證雖有小部分之塗改，但絲毫無礙
    於兩造間消費借貸關係之成立。是被告丙○○此部分之辯解
    ，亦無足採。
五、再當事人主張有利於己之事實者，就其事實有舉證之責任；
    民事訴訟法第277 條定有明文。次按請求履行債務之訴，原
    告就其所主張債權發生原因之事實，固有舉證之責任，若被
    告自認此項事實而主張該債權已因清償而消滅，則清償之事
    實，應由被告負舉證之責任，此觀民事訴訟法第277 條之規
    定自明（最高法院28年度上字第1920號判例意旨參照）。又
    保證債務之所謂連帶，係指保證人與主債務人負同一債務，
    對於債權人各負全部給付之責任者而言，此就民法第272 條
    第1 項規定連帶債務之文義參照觀之甚明（最高法院45年台
    上字第1426號判例意旨參照）。再查：
（一）被告丙○○固不爭執向原告借款100 萬元之事實，然辯稱
      其已陸續自銀行提款、由乙○○陪同交付30萬元、變賣挖
      土機所得之款項、整修田崁工資等方式償還共1,703,000
      元云云，並提出其書寫之還款筆記及銀行存摺明細等件（
      卷第44至46頁）為證；原告則予以否認。是被告既抗辯其
      已清償系爭借款，揆諸前揭判決意旨，則其對此有利於己
      之事實，自負有舉證責任。本院參以被告丙○○所提之還
      款筆記及銀行存摺明細，前者僅為其自行書寫之還款筆記
      ，並無原告簽名或任何表示受領款項之字句，且原告亦否
      認其有交付款項之行為，是該筆記之記載，尚不足以證明
      其有清償之事實。另存摺明細僅能證明被告丙○○有提領
      100 萬元之事實，惟提領存款之原因多端，交付何人亦無
      從得知，自難僅以提款明細即推論該筆提款係用以清償系
      爭借款。
（二）又證人乙○○於97年7 月1 日到庭證述：伊曾幫被告丙○○拿30萬元左右之現金交予原告，至於該筆款項係向原告
      買土地之價金或是返還借款，伊不清楚等語明確（卷第81
      頁）；原告則主張該30萬元係被告丙○○購地之價金，並
      提出土地登記簿1 份為憑（卷第54頁）。是上開30萬元已
      難認定係清償部分系爭借款之款項甚明。至被告丙○○其
      餘以變賣挖土機所得之款項償還20萬元、整修田崁工資償
      還5 萬元等之抗辯，均未舉證以實其說，自難憑採。綜上
      ，被告丙○○迄未能提出原告已受領款項之憑證，徒空言
      辯解其已清償，顯屬無據。
五、綜上所陳，原告之返還借款請求權並未罹於時效，且被告等
    迄未能舉證證明已清償系爭借款之事實，故原告依消費借貸
    及連帶保證關係請求被告連帶給付如主文第1 項所示之本金
    、利息，為有理由，應予准許。
六、本件事證已臻明確，兩造其餘攻擊防禦方法及舉證，經核均
    與判決結果無影響，爰無庸逐一論述，附此敘明。
七、據上論結，本件原告之訴為有理由，依民事訴訟法第78條、
    第85條第2 項，判決如主文。
中    華    民    國    97    年    8     月    22    日
                  民事庭法  官  黃怡玲
以上正本係照原本作成。
如對本判決上訴，須於判決送達後20日內向本院提出上訴狀。
                        書記官  葉  政
中    華    民    國    97    年    8     月    22    日


司法院資訊處製作；財團法人民間司法改革基金會備份。
